【裁判字號】    89,上易,2729
【裁判日期】    891019
【裁判案由】    偽造文書等
【裁判全文】
臺灣高等法院臺中分院刑事判決                  八十九年度上易字第二七二九號
    上  訴  人
    即  被  告  丑○○
                辛○○
    共      同
    選任辯護人  庚○○
右上訴人因偽造文書等案件，不服臺灣台中地方法院八十九年度訴字第九一四號中華
民國八十九年十月十九日第一審判決（起訴案號：臺灣台中地方法院檢察署八十九年
度偵字第二○○八九號、二二三七九號），提起上訴，本院判決如左：
      主  文
上訴駁回。
      事實及理由
一、本案經本院審理結果，認第一審判決認事用法及量刑均無不當，應予維持，並引
    用第一審判決書記載之事實、證據及理由（如附件）。被告二人雖猶否認有偽造
    文書之犯行，辯稱「壬○○等四人於八十七年五月至同年十二月間確受雇於旺銓
    公司工作，薪水方由旺銓公司支付，並無虛報該四人之工資云云，惟本件被告二
    人因基於共同犯意，明知壬○○等四人係賜泰公司僱用之勞工，該勞工均未在旺
    銓公司工作並支領薪資，竟虛報渠等於八十七年五月至同年十二月受雇並向旺銓
    公司領薪，而於各類所得扣繳暨免扣繳憑單為不實登載之情事，業經原審認定事
    實甚為明確，而本院分別傳訊被害人甲○○陳稱「我們是在賜泰公司上班，我也
    有作剪鐵工作，做到八十八年八月，當時作剪鐵工作時，賜泰公司沒有告訴我是
    到旺銓公司剪鐵，領薪水及報勞保時候，我沒有注意公司是以旺銓公司來申報，
    因為勞保薪資減少才提出檢舉，賜泰、旺銓公司都有剪鐵的工作。」等語，被害
    人卯○○、癸○○亦均證稱「我們剛開始不知道是到旺銓公司作剪鐵工作，是賜
    泰公司老闆叫我們過去做的，當時賜泰公司沒有告訴我是到旺銓公司作剪鐵工作
    ，領薪水是在賜泰公司領的，扣繳憑單、勞保是賜泰公司給我們，我們不知道在
    旺銓公司工作過，我們以為都在賜泰公司做，因為當時賜泰公司沒有告訴我們已
    經變更身分，賜泰、旺銓公司工作都有剪鐵。」等語，足見被害人等四名勞工始
    終以渠等均受僱於賜泰公司而從事工作，賜泰公司並未與渠等終止原僱傭契約亦
    明，而本院質之被告二人亦均供承「我們沒有告訴他們在旺銓公司工作，但是當
    時他們的勞保已經改為旺銓公司僱用，後來在八十七年底，我們有與賜泰公司合
    併，沒有訂立租賃契約書，在八十七年五月起，旺銓公司所訂的鐵是向賜泰公司
    拿的，每噸賣給客戶要給賜泰五十元，被害人他們工作的產品是旺銓公司要賣給
    客戶的，所以就以旺銓公司名義來申報薪資，現在旺銓公司已結束營業。」等情
    ，是本件賜泰公司並未終止原僱傭契約，而由旺銓公司另與該勞工成立新契約，
    則縱然該四名勞工於上開八十七年五月至十二月期間有從事剪鐵工作，亦屬賜泰
    公司原僱傭契約指定工作範圍，所生產之產品雖由賜泰公司賺取固定利潤交付於
    旺銓公司轉交客戶，揆其性質應屬買賣法律關係，被害人等四名勞工並未曾受雇
    於旺銓公司工作，是被告所辯，自無可採，被告犯行堪以認定。被告上訴意旨仍
    執前詞，否認犯罪，指摘原判決不當，為無理由，應予駁回。
二、據上論斷，應依刑事訴訟法第三百七十三條、第三百六十八條，判決如主文。
本案經檢察官子○○到庭執行職務。
中      華      民      國     九十      年      七       月   二十四   日
                             臺灣高等法院臺中分院刑事第一庭
                                       審判長法  官  陳  紀  綱
                                             法  官  陳  登  源
                                             法  官  蕭  錦  鍾
右正本證明與原本無異。
公訴人得上訴。
被告不得上訴。
如不服本判決應於收受送達後十日內向本院提出上訴書狀，其未述上訴之理由者並
得於提起上訴後十日內向本院補提理由書（均須按他造當事人之人數附繕本）。
                                             書記官  蘇  昭  文
中      華      民      國     九十      年      七       月   二十四   日
                                                                        Ｆ
臺灣臺中地方法院刑事判決                          八十九年度訴字第九一四號
    公  訴  人  台灣台中地方法院檢察署檢察官
    被      告  賜泰鋼鐵工業股份有限公司  設台中縣太平市○○路二六八號
    被      告
    兼右代表人  丑○○  男五十六歲（民國○○○年○月○○日生）
                        設台中縣太平市○○路二七○巷二弄一號
                   身分證統一編號：Ｚ000000000號
    被      告  辛○○  男三十七歲（民國○○○年○月○○○日生）
                        住台中縣太平市○○路二七一號
                        身分證統一編號：Ｚ000000000號
    右二人共同
    選任辯護人  羅淑菁律師
右列被告因違反稅捐稽徵法案件，經檢察官提起公訴（八十九年度偵字第二○○八
九、二二三七九號），本院判決如左：
    主  文
賜泰鋼鐵工業股份有限公司之代表人，因執行業務違反雇主終止勞動契約，應發給勞
工資遣費之規定，科罰金陸仟元；又違反勞工自請退休，應給與勞工退休金之規定，
科罰金陸仟元，應執行罰金壹萬元。
丑○○、辛○○共同行使從事業務之人，明知為不實之事項，而登載於其業務上作成
之文書，足以生損害於公眾及他人，各處拘役伍拾日，如易科罰金，以參佰元折算壹
日，均緩刑貳年。
    事  實
一、辛○○係旺銓鋼鐵有限公司（下稱旺銓公司）負責人，明知壬○○、甲○○、卯
    ○○、癸○○係賜泰鋼鐵工業有限公司（下稱賜泰公司）所僱用之勞工，該四人
    均未曾在旺銓公司工作及領薪。竟與賜泰公司負責人丑○○共同基於犯意聯絡，
    由辛○○於八十八年初，在其公司內，於其業務上作成之各類所得扣繳暨免扣繳
    憑單，不實記載壬○○、甲○○、卯○○、癸○○自八十七年五月起至同年十二
    月止受僱旺銓公司，分別向旺銓公司領取薪資新台幣（下同）二十八萬一千八百
    六十三元、二十八萬三千七百四十元、二十六萬八千九百十三元、二十五萬三千
    九百零七元，並向稅捐機關提出申報，且由丑○○轉交壬○○等四人。足以生損
    害於壬○○等四人及稅捐機關對於事業單位營利所得查核之正確性。
二、賜泰公司因營業狀況欠佳，於八十八年八月間歇業，竟未依勞動基準法第十七條
    規定發給其員工沈福基、巳○○、徐永熾、卯○○、癸○○、乙○○、壬○○、
    辰○○、午○○、戊○○、甲○○、丙○○、丁○○、己○○、寅○○等人資遣
    費。另員工李正雄係三十一年十二月十日生，自七十一年間起即在該公司服務，
    至八十八年八月止，工作年資已逾十七年，且年滿五十五歲，依勞動基準法第五
    十三條第一款規定得自請退休，李正雄並已於八十八年八月間申請退休，惟賜泰
    公司亦未依勞動基準法第五十五條第一項規定給與退休金。
三、案經台中縣政府移送及壬○○、甲○○、卯○○、癸○○訴請台灣台中地方法院
    檢察署檢察官偵查起訴。
    理  由
壹、被告辛○○、丑○○部分：
一、訊據被告辛○○、丑○○均否認偽造文書犯行，被告辛○○辯稱壬○○、甲○○
    、卯○○、癸○○有在旺銓公司工作，伊未虛報該四人工資云云；被告丑○○則
    以賜泰公司於八十七年間將廠房借給旺銓公司使用，八十七年四、五月間，並將
    員工壬○○、甲○○、卯○○、癸○○讓給旺銓公司，薪水由旺銓公司支付云云
    置辯。惟查右揭犯罪事實，業據被害人壬○○、甲○○、卯○○、癸○○指述綦
    詳，並有該四人提出之財政部台灣省中區國稅局各類所得扣繳暨免扣繳憑單影本
    在卷可稽，依上述扣繳暨免扣繳憑單顯示，被害人壬○○等四人於八十七年四月
    以前尚在賜泰公司工作，而賜泰公司於八十七年間營運尚屬正常，果被害人壬○○等四人確於八十七年五月間，由賜泰公司轉至旺銓公司工作，依常理，被害人
    壬○○等四人焉會未要求賜泰公司依規定發給資遣費，且亦無有關經被害人壬○○等四人同意之書面文件供核？況賜泰公司因退休金及資遣費爭議，由台中縣政
    府進行調解時，二次以賜泰公司副總經理身分代表出席協調會議之被告辛○○，
    均未就被害人壬○○等四人係賜泰公司員工一事提出質疑，衹表示須待公司處理
    土地後始有能力支付退休金、資遣費等語（見卷附台灣省台中縣政府處理勞資爭
    議協調會議紀錄影本），顯見被害人壬○○等人於八十七年五月至十二月間，仍
    係賜泰公司員工，僅轉由旺銓公司申報薪資所得及辦理勞工保險，被告辛○○、
    丑○○所辯無非飾卸之詞，不足採信，其等犯行已堪認定。
二、核被告辛○○、丑○○所為，均係犯刑法第二百十六條、第二百十五條之行使業
    務登載不實文書罪，而業務上文書登載不實之低度行為已為行使之高度行為所吸
    收，不另論罪。又二人間有犯意聯絡及行為分擔，皆為共同正犯，爰分別審酌被
    告等尚無不良前科紀錄及犯罪動機、手段、所生危害、犯罪後態度等一切情狀，
    各處以如主文所示之刑，並諭知易科罰金之折算標準。末查被告等均未曾受有期
    徒刑以上刑之宣告，有台灣台中地方法院檢察署刑案資料查註紀錄表足憑，因一
    時失慮致觸刑章，經此次教訓當知所警惕，而無再犯之虞，本院認所宣告之刑，
    以暫不執行為適當，併予各宣告緩刑二年，以啟自新。
三、公訴意旨略以：被告辛○○、丑○○作成前開不實之各類所得扣繳暨免扣繳憑單
    後，並以詐術向稅捐稽徵處提出申報，使旺銓公司之營業成本增加，營利所得減
    少，以此方法逃漏營利事業所得稅，因認被告等另涉有稅捐稽徵法第四十一條之
    逃漏稅捐罪嫌等語。經查旺銓公司雖於八十七年度虛報被害人壬○○等四人薪資
    金額共一百零八萬八千四百二十三元，但該公司八十七年度營利事業所得稅結算
    自行申報虧損三百十一萬五千五百七十五元，經財政部台灣省中區國稅局核定虧
    損七十四萬八千四百八十三元，並無應納稅額，僅應依所得稅法第一百十條第三
    項規定，就短漏之所得額依當年度適用稅率計算金額二十六萬二千一百零五元處
    二倍以下之罰鍰，有財政部台灣省中區國稅局八十九年八月二十八日中區國稅一
    字第八九○○四八六五九號函在卷可參，足徵旺銓公司於八十七年度虛報被害人
    壬○○等四人薪資，並未逃漏任何稅捐，自不能令被告等負稅捐稽徵法第四十一
    條之逃漏稅捐罪責，惟公訴人認被告等此部分行為，與其等前開有罪部分，有方
    法結果之牽連關係，為裁判上一罪，故不另為無罪之諭知。
貳、被告賜泰公司部分：
一、訊據被告賜泰公司之代表人丑○○坦承該公司於八十八年八月間歇業後，未依規
    定發給勞工資遣費及退休金等情，核與被害人李正雄、沈福基、巳○○、卯○○
   、癸○○、乙○○、壬○○、辰○○、午○○、戊○○、甲○○、丙○○、丁○○、己○○、寅○○等人分別於偵查及本院審理時指述之情節相符，並有台灣省
    台中縣政府處理勞資爭議協調紀錄、開會通知單、被害人沈福基等十五人之請願
    書等影本附卷足稽，事證明確，被告犯行已堪認定。
二、核被告賜泰公司所為，係違反勞動基準法第十七條及第五十五條第一項之規定，
    均應依同法第七十八條規定處斷，所犯二罪，罪質互異，應予分論併科。爰審酌
    被告賜泰公司係因經濟不景氣歇業，事後已與大部分被害人達成和解（見卷附和
    解書影本）等一切情狀，處以如主文所示之刑，並定其應執行刑。
據上論斷、依刑事訴訟法第二百九十九條第一項前段、勞動基準法第七十八條、第八
十一條、刑法第十一條前段、第二十八條、第二百十六條、第二百十五條、第四十一
條、第七十四條第一款、第五十一條第七款、罰金罰鍰高標準條例第一條前段、第二
條，判決如主文。
中      華      民      國      八十九      年      十    月    十九    日
                                        法  官  鍾  堯  航
右正本證明與原本無異。
如不服本判決，應於送達後十日內向本院提出上訴狀（須附繕本），上訴於台灣高等
法院台中分院。
                                        書記官
中      華      民      國      八十九      年      十    月    十九    日
附錄論罪科刑法條
勞動基準法第七十八條：
違反第十三條、第十七條、第二十六條、第五十條、第五十一條或第五十五條第一項
規定者，科三萬元以下罰金。
刑法第二百十六條：
行使第二百十條至第二百十五條之文書者，依偽造、變造文書或登載不實事項或使登
載不實事項之規定處斷。
刑法第二百十五條：
從事業務之人，明知為不實之事項，而登載於其業務上作成之文書，足以生損害於公
眾或他人者，處三年以下有期徒刑、拘役或五百元以下罰金。


司法院資訊處製作；財團法人民間司法改革基金會備份。
